【裁判字號】    95,交上訴,15
【裁判日期】    950608
【裁判案由】    公共危險等
【裁判全文】
臺灣高等法院刑事判決                95年度交上訴字第15號
上  訴  人
即  被  告  乙○○
上列上訴人因公共危險等案件，不服臺灣桃園地方法院94年度交
訴字第64號，中華民國95年1 月11日第一審判決（起訴案號：臺
灣桃園地方法院檢察署94年度偵字第1814號），提起上訴，本院
判決如下：
    主  文
上訴駁回。
    事  實
一、乙○○前曾於民國90年間因賭博案件，經臺灣板橋地方法院
    以90年度板簡字第740號判決判處有期徒刑4月確定，於90年
    7 月31日易科罰金執行完畢，仍不知悔改（構成累犯）。其
    於93年12月15日晚間，駕駛Z5- 9029號自用小客車，沿桃園
    縣龍潭鄉○○路由龍潭往關西方向行駛，而於當日晚間11時
    30分許，行經上處中豐路上林段449 號前時，原應注意汽車
    在同一車道行駛時，除擬超越前車外，後車與前車之間應保
    持隨時可以煞停之距離，且依當時晴天，夜間有照明，柏油
    路面乾燥無缺陷，視距良好無障礙物等情境，亦無不能注意
    之情事，竟仍疏未注意與前方甲○○騎乘之TL2-093 號輕機
    車，保持適當之安全距離，貿然前行。自用小客車左側車頭
    遂由後追撞輕機車車尾，致輕機車倒地，甲○○因此受有左
    手肘、右大腿及雙側足踝鈍挫傷，左手肘及雙側足踝擦傷等
    傷害，自用小客車車頭之左側方向燈亦因此掉落於地。詎乙
    ○○於肇事後，因畏懼承擔相關責任，竟另行基於肇事逃逸
    之犯意，僅下車稍事察看甲○○傷勢，即趁甲○○連絡朋友
    前來處理時，逕自駕車逃離現場。幸經住於該處，因聽聞撞
    擊聲出外查看之杜媛目擊乙○○駕車離開，及時記下車號
    ，交予甲○○報警處理，始經警循線查獲上情。
二、案經甲○○訴由桃園縣政府警察局平鎮分局移送臺灣桃園地
    方法院檢察署檢察官偵查起訴。
    理  由
甲、程序方面：
一、證人杜媛、葉為棋、林良輝偵查中證詞之證據能力：
    按刑事訴訟法第159 條之1第2項明定被告以外之人於偵查中
    向檢察官所為陳述，除顯有不可信之情況者外，得為證據。
    經查證人杜媛、葉為棋、林良輝偵查中所為陳述，係被告
    以外之人於審判外之言詞陳述，原不具證據能力，惟於偵查
    中向檢察官所為之陳述，經告以具結義務及偽證處罰後，於
    命證人朗讀節文後具結，其等係於負擔偽證罪之處罰心理下
    證述，並以具結擔保其供述之真實性，又無受其他不當外力
    干擾之情形，並為證明上開犯罪事實之必要證據，而其等所
    述並無顯不可信之情況，依上開刑事訴訟法第159 條之1第2
    項規定，證人於偵查中之陳述可採為證據。
二、證人杜媛、甲○○警詢陳述之證據能力：
    證人杜媛、甲○○警詢之陳述，雖係傳聞，惟均已經被告
    同意引用為證據（原審94年10月7日筆錄，見原審卷第78 頁
    ），本院審酌相關證人筆錄做成時之情況，認為適當，依刑
    事訴訟法第159條之5規定，上開筆錄自均得採用為證據，合
    先敘明。
乙、實體方面：
一、被告乙○○經傳喚未到庭，其於原審矢口否認有何過失傷害
    、肇事逃逸等犯行。辯稱：我當天沒有開車出去，案發當時
    ，我在龍潭的工地和師傅曾錦松、小葉講事情，肇事車輛掉
    在現場的燈殼也不是我的，因為案發前3 個月，我在五股的
    修車廠請我弟弟楊裕誠幫我換車子的大燈、方向燈，所以我
    的車有新的方向燈燈殼云云。經查：
  (一)被害人甲○○於93年12月15日23時30分許，駕駛TL2-093 號
    機車，沿桃園縣由龍潭往西方向行駛，行經龍潭鄉○○路○
    ○段449 號前，因行駛於其後之自小客車未保持安全距離，
    遭該自小客車自後追撞機車車尾，機車倒地後，嗣經路人即
    證人杜媛扶起等情，業據被害人甲○○於本院到庭具結證
    稱屬實（見本院卷第39頁背面），核與證人杜媛於偵查中
    具結所證之情相符（見偵查卷第40頁），此外，復有道路交
    通事故調查報告表暨所附現場圖1 份（見偵查卷第6至8頁）
    、肇事後車損暨現場照片共10張在卷可稽（偵查卷第19至23
    頁）。又被害人甲○○因本件事故，受有左手肘、右大腿及
    雙側足踝鈍挫傷，左手肘及雙側足踝擦傷等傷害，並有國軍
    桃園總醫院出具之診斷證明書1份在卷可考（偵查卷第26 頁
    ）。
  (二)又本案行為人肇事後逃逸乙節，業據被害人甲○○於本院詰
    證稱：「碰撞之後，我人飛很遠，車子也飛很遠，我當時是
    倒地的，被告有煞車下車來，當時有路人把我扶到旁邊，被
    告下車來就往我那邊看，他有看到我倒地，副駕駛還有問那
    個人是男的還是女的，下車看完後就跑掉」等語（見本院卷
    第39頁背面），另證人杜媛於偵查中詰證稱：「我聽到碰
    撞聲，由我房間（在龍潭鄉○○路○○段449 號）出去看，
    看到一台白色車與一台50cc的車機車倒在門口，機車騎士倒
    在地上，我與朋友將機車士扶起來，這時正駕駛才下車，問
    她有沒有事，該女子說她有受傷，要叫她哥哥下來，該女子
    一上樓。駕駛就跑了，我就過去記下車號」（見偵查卷第40
    頁），被害人甲○○與證人杜媛二人所證情節相符，應堪
    採信。再者，證人即被害人甲○○於本院詰證稱：當時伊穿
    長袖、長褲，伊新衣服的袖子都破掉了，還喊「很痛、很痛
    」，行為人應該有聽到等語（見本院卷第39頁背面），足認
    本案行為人對其肇事致人受傷之事實，亦知悉甚詳，而行為
    人明知駕車肇事致人受傷，猶駕車離開現場，其肇事逃逸之
    事實，至臻明確。
  (三)本案厥應審酌者，乃本案行為人是否為被告乙節。證人杜
    媛當場抄下肇事車輛之車牌號碼為Z5-9029 乙節，業據證人
    杜媛證實（見偵查卷第15頁背面），而上揭汽車登記為被
    告有所有，亦有車號查詢汽車車籍資料1 紙附卷可徵（見偵
    查卷第28頁），又員警循線查獲該車牌之汽車後，被害人甲
    ○○指認後確認：「警方查扣之自小客車，是當時與我發生
    交通事故之車輛無誤，他的車輛剛好有改過，且車輛引擎蓋
    上有裝藍色的小燈，車輛損壞的地方就是當時撞我車輛的地
    方，他與我發生碰撞之後，現場遺留一個左邊的方向燈，我
    確定警方要我指認的自小客車車主為與我發生車禍逃逸之人
    」等語（偵查卷第13頁背面、第14頁），並於本院結證稱上
    揭陳述屬實（見本院卷第39頁背面）。此外，目擊證人杜
    媛已於偵查中證稱本案被告就是肇事者（見偵查卷第40頁）
    ，且證人杜媛於員警查扣汽車指認後亦證：「肇事車輛是
    這部車沒錯，當時我在Z5 -9029 號自小客車1公尺旁，我看
    到車牌，左前保險桿裂掉及左前葉子板凹損，左前方向燈破
    損」等語（見偵查卷第17頁背面）。再者，警員在循線查獲
    被告車輛後，將肇事車輛遺留在現場之左前方向燈燈殼及其
    他跡證，與被告之自用小客車、甲○○騎乘之輕機車三者相
    互比對結果，被告之自用小客車左前方向燈係甫更換之新品
    ，左前方保險桿下方破損，保險桿上留有一個綠色刮痕，刮
    痕高度與輕機車後車牌高度相符，現場遺留之方向燈邊膠，
    亦與被告車輛上使用之邊膠相符，應係被告車輛所遺留，此
    經證人即採證警員葉為棋、鑑識員警林良輝分別於檢察官偵
    查中證述在卷（偵查卷第59頁），並有刑案現場勘查紀錄表
    暨所附採證照片附卷可考（偵查卷第64至69頁），亦可佐證
    甲○○、杜媛之證述實在。
  (四)被告於原審否認為本案行為人，辯稱：伊案發當時，在龍潭
    工地與曾錦松、小葉談工作，肇事車輛掉在現場的燈殼亦非
    伊所有，伊車上的左前方新方向燈，係案發前三個月伊弟弟
    楊裕誠換的云云，並請求傳喚證人曾錦松、楊裕誠作證。惟
    查：(1)被告於警詢供稱：當時我在家睡覺，並未外出云云，
    嗣於檢察官偵查中辯稱：我當天在做水電云云（偵查卷第 9
    頁反面、第43頁），按被告果若真有不在場之事實及不在場
    之證明，此乃有利之事實，在無辜招致檢警偵查時，理應急
    切提出抗辯供檢警查證，被告如何可能在案發後偵查期間全
    未提及，迄原審通緝到案後、距離事發業近1年之94年10 月
    7 日庭訊中始提及，所辯已難遽信。(2)證人曾錦松在原審審
    理時雖亦到庭附和被告，惟所述不僅前後反覆，且與被告所
    辯亦有明顯矛盾，甚且在檢察官質以：「你所述93年12月15
    日的事情，是否是被告告訴你的」時，靜默未答（見原審卷
    第107 頁），曾錦松所述顯係與被告勾串之詞，不足採信。
    (3)至於證人即被告之弟楊裕誠在原審審理時雖亦證稱：93年
    9 至10月間，伊有幫伊哥哥乙○○換車燈云云（見原審卷第
    102 頁），惟楊裕誠縱使在本件事故前曾為被告車輛更換方
    向燈，亦無法憑此證明被告車輛並非本件之肇事車輛甚明。
    遑論被告勾串曾錦松在前，楊裕誠又係被告之弟，則楊裕誠
    所述是否實在，猶有疑問。(4)綜上，被告所辯核與證據調查
    結果不符，應係卸責之詞，不足採信，被告乃本案之行為人
    ，已堪認定。
  (五)按「汽車在同一車道行駛時，除擬超越前車外，後車與前車
    之間應保持隨時可以煞停之距離」，道路交通安全規則第94
    條第1 項定有明文，被告領有駕駛執照，駕車上路，自應遵
    守上開規定，謹慎行車。而依卷附調查報告表所載，肇事當
    時天候晴、夜間有照明，肇事地點柏油路面乾燥無缺陷、視
    距良好無障礙物等情況，顯無不能注意之情事。然被告仍疏
    未注意與前方甲○○之輕機車保持安全間距，以致其自用小
    客車左側車頭由後追撞機車車後肇事，致甲○○受傷，被告
    顯有違反上揭規定之過失。被告上開過失與甲○○之傷勢間
    ，並有相當因果關係。至起訴書雖認被告未注意車前狀況，
    並採取必要之安全措施等語，其意係指被告違反道路交通安
    全規則第94條第3 項規定，而有過失，雖非無見，然本件被
    告應依上引安全規則第94條第1 項規定，保持與前車之安全
    距離，已如前述，而此即係被告應注意之車前狀況，是故，
    上開安全規則第94條第3項規定，應係同條第1項之補充規定
    ，從而，僅需認定被告未保持與前車之安全間距，對事故發
    生應負過失責任即可，而無須再認定其未注意車前狀況。
  (六)綜上所述，本件事證明確，被告過失傷害及肇事逃逸等犯行
    均堪認定，應依法論科。
二、核被告乙○○所為，係犯刑法第284條第1項前段之過失傷害
    罪，及同法第185條之4之肇事逃逸罪。被告前有如事實欄所
    示之科刑及執行情形，有其臺灣高等法院被告前案紀錄表一
    份附卷可稽，其於前案有期徒刑執行完畢後，5 年內再犯本
    件有期徒刑以上之刑之二罪，均為累犯，並均應依刑法第47
    條規定加重其刑。被告所犯上開二罪間，罪名互異，行為不
    同，係分別起意，應分論併罰。
三、原審因認被告罪證明確，引用刑法第284條第1項前段、第18
    5條之4、第41條第1 項前段、第47條，罰金罰鍰提高標準條
    例第1條前段、第2條之規定。並審酌被告駕車不知謹慎，以
    致自後追撞甲○○騎乘之輕機車肇事，致甲○○受傷，而甲
    ○○雖係輕微之擦、撞傷，所生損害不大，然被告追撞前車
    ，就事故發生純屬其自己之責任，肇事後明知甲○○傷勢輕
    微，卻未留下善後，反駕車逕自離去，其行車時怠忽用路人
    之行車安全，肇事後則希冀僥倖逃避責任，心態委不足取，
    在審理時明知相關事證已臻明確，猶多方飾詞抵賴，甚而勾
    串證人，犯後態度難謂良好，有從重處罰之必要等一切情狀
    ，分別量處拘役70日及有期徒刑1年2月之刑，並就過失傷害
    部分諭知易科罰金之折算標準，以示懲儆。核其認事用法，
    尚無不合，量刑亦稱妥適，上訴人即被告上訴，空言否認犯
    罪，並無理由，應予駁回。
四、被告經合法傳喚，無正當之理由不到庭，不待其陳述逕行判
    決。
據上論斷，應依刑事訴訟法第371條、第368條，判決如主文。
本案經檢察官鍾鳳玲到庭執行職務
中    華    民    國    95    年    6     月    8     日
                  刑事第十五庭  審判長法  官  吳 昭 瑩
                                      法  官  楊 貴 雄
                                      法  官  王 梅 英
以上正本證明與原本無異。
過失傷害部分如不服本判決應於收受送達後十日內向本院提出上
訴書狀，其未敘述上訴之理由者並得於提起上訴後十日內向本院
補提理由書（均須按他造當事人之人數附繕本）。
肇事逃逸部分不得上訴。
                                      書記官  李 信 穎
中    華    民    國    95    年    6     月    9     日
附錄：本案論罪科刑法條全文
中華民國刑法第284條
因過失傷害人者，處六月以下有期徒刑、拘役或五百元以下罰金
，致重傷者，處一年以下有期徒刑、拘役或五百元以下罰金。
從事業務之人，因業務上之過失傷害人者，處一年以下有期徒刑
、拘役或一千元以下罰金，致重傷者，處三年以下有期徒刑、拘
役或二千元以下罰金。
中華民國刑法第185條之4
駕駛動力交通工具肇事，致人死傷而逃逸者，處六月以上五年以
下有期徒刑。


司法院資訊處製作；財團法人民間司法改革基金會備份。
